臺灣桃園地方法院民事裁定
111年度事聲字第16號
異  議  人  宗維國  
上列異議人與相對人桃園汽車客運股份有限公司間依職權裁定確
定訴訟費用額事件，異議人對於民國111年1月6日本院司法事務
官所為110年度司他字第93號裁定聲明異議，本院裁定如下：
    主  文
異議駁回。
    理  由
一、異議意旨略以：異議人就本院107年度勞訴字第147號請求給
    付工資等事件（下稱系爭事件）起訴聲明請求給付新臺幣（
    下同）1,068,160元，擴張請求金額408,982元部分僅係依相
    對人提供出勤記錄計算之結果，迄第一審言詞辯論終結前均
    未為訴之追加。上訴聲明誤為1,477,142元，經第二審法官
    曉諭上開擴張408,982元部分未依法為訴之追加，勸諭更正
    ，異議人始具狀縮減。故第一、二審訴訟標的金額均為1,06
    8,160元，應以1,068,160元核定第一、二審訴訟費用，爰聲
    明異議等語。
二、因財產權而起訴，其訴訟標的之金額或價額在十萬元以下部
    分，徵收一千元；逾十萬元至一百萬元部分，每萬元徵收一
    百元；逾一百萬元至一千萬元部分，每萬元徵收九十元。民
    事訴訟法第77條之13前段定有明文。法院於核定訴訟標的價
    額時，應以原告起訴請求法院裁判之聲明範圍為準。如原告
    起訴聲明已有一部撤回、變更、擴張或減縮等情形後，法院
    始為訴訟標的價額之核定者，固應以核定時尚繫屬於法院之
    原告請求判決範圍為準，據以計算訴訟標的之價額，徵收裁
    判費用；如於原告減縮訴之聲明前，法院已依原告起訴時請
    求裁判之聲明範圍為訴訟標的價額核定者，仍應依原核定之
    訴訟標的價額徵收裁判費。
三、經查：
（一）異議人前揭主張其於系爭事件起訴時聲明請求相對人給付
      1,068,160元，迄第一審言詞辯論終結前均未為訴之追加
      ，第一審訴訟標的金額為1,068,160元等語，惟經本院調
      取系爭事件卷宗，異議人與共同原告陳瑞賓、詹皇銘之共
      同訴訟代理人於民國109年3月17日系爭事件第一審最後言
      詞辯論期日提出民事變更聲明暨準備書（九）狀，載明變
      更後訴之聲明第一項為相對人應給付異議人1,477,142元
      整及自107年1月6日起至清償日止按年息百分之5計算之利
      息等語（見系爭事件第一審卷第二十一宗第359頁），並
      於當日法官問訴之聲明時，謂：「如變更聲明暨準備九狀
      所載。另原告宗維國（按指異議人，下同）部分，變更如
      下：被告（按指相對人）應給付宗維國1,477,142元，及
      其中1,068,160元自107年1月6日起至清償日止，按週年利
      率百分之五計算利息，另其中408,982元自109年3月18日
      起至清償日止，按週年利率百分之五計算利息。」等語（
      見系爭事件第一審卷第二十一宗第285頁），已明確表明
      訴之聲明請求金額為1,477,142元，除起訴時聲明請求之1
      ,068,160元外，並擴張請求408,982元，故系爭事件第一
      審之訴訟標的金額為1,477,142元。異議人主張系爭事件
      之第一審訴訟標的金額為1,068,160元，與異議人於系爭
      事件第一審最後言詞辯論期日提出之書狀及言詞陳述顯不
      相符，不足採信。原裁定以異議人在第一審之訴訟標的金
      額為1,477,142元計算確定異議人應負擔之第一審訴訟費
      用額為15,402元，並無不合。
（二）異議人前揭主張系爭事件第二審上訴聲明誤為1,477,142
      元，異議人經第二審法官曉諭及勸諭更正始具狀縮減，故
      第二審訴訟標的金額為1,068,160元等語，惟經本院調閱
      系爭事件卷宗，並無異議人所主張第二審法官曉諭上開擴
      張部分未依法為訴之追加而勸諭更正之情事，異議人復未
      舉證證明，自難採信。又異議人收受系爭事件第一審判決
      後，於109年6月23日提出上訴狀，載明其上訴聲明為：「
      （一）原判決廢棄。（二）被上訴人（按指相對人）應給
      付上訴人（按指異議人）1,477,142元，及107年1月6日起
      至清償日止，按週年利率5％計算之利息。」等語（見系爭
      事件第二審卷第一宗第17頁），因未自行繳納第二審上訴
      裁判費，系爭事件第一審法院於109年7月14日以異議人上
      訴狀記載金額核定上訴利益為1,477,142元，應徵第二審
      裁判費23,478元，扣除依勞動事件法第12條第1項暫免徵
      收之裁判費後，命異議人於7日內補繳裁判費（見系爭事
      件第一審卷第二十一宗第467頁）。異議人嗣於109年12月
      7日系爭事件第二審準備程序始提出減縮暨上訴理由四狀
      ，減縮上訴聲明第二項為相對人應給付異議人1,068,160
      元及自107年1月6日起至清償日止按年息百分之5計算之利
      息，並為相同內容之言詞陳述（分別見系爭事件第二審卷
      第二宗第5頁、第9頁）。依前揭規定及說明，異議人減縮
      上訴聲明前，法院已依聲明範圍為訴訟標的價額核定者，
      仍應依原核定之訴訟標的價額徵收裁判費。原裁定以上開
      109年7月14日裁定核定之第二審訴訟標的金額1,477,142
      元計算確定異議人應負擔之第二審訴訟費用額為23,478元
      ，亦無不合。
（三）綜上所述，異議人應負擔之第一審、第二審訴訟費用合計
      為38,880元（計算式：15,402元＋23,478元＝38,880元）。
      原裁定扣除異議人已繳納之第一審裁判費5,496元、第二
      審裁判費7,826元後，認異議人應向本院繳納之訴訟費用
      額確定為25,558元（計算式：38,880元－5,496元－7,826元
      ＝25,558元），並類推適用民事訴訟法第91條第3項規定，
      命異議人自裁定送達之翌日起加給按法定利率計算之利息
      ，均無違誤。異議意旨指摘原裁定不當，為無理由，應予
      駁回。
四、據上論結，本件異議為無理由，依民事訴訟法第240條之4第
    3項後段，裁定如主文。
中　　華　　民　　國　  111   年　  3   　月　　21　　日
                  民事第二庭  法　官　謝宜伶
正本係照原本作成。
如不服本裁定應於送達後10日內向本院提出抗告狀，並應繳納抗
告費新臺幣1000元。
中　　華　　民　　國　　111 　年　　3 　　月　　22　　日
                              書記官  李仲旻